【裁判字號】    90,上易,243
【裁判日期】    891124
【裁判案由】    違反醫師法
【裁判全文】
臺灣高等法院高雄分院刑事判決                      九十年度上易字第二四三號
    上  訴  人  乙○○
    即  被  告
                戊○○
    右二人共同  吳建勛  律師
    選任辯護人  吳賢明
                游雪莉
    上  訴  人  丁○○
    即  被  告
右上訴人等因違反醫師法案件，不服臺灣高雄地方法院八十九年度易字第一四二三號
中華民國八十九年十一月二十四日第一審判決（起訴案號：臺灣高雄地方法院檢察署
八十九年度偵字第一三一五號），提起上訴，本院判決如左：
      主  文
上訴駁回。
    事  實
一、乙○○曾於八十四年間因業務侵占罪，經台灣台中地方法院判處有期徒期七月確
    定，於八十六年六月二日執行完畢，仍不知悔改；緣戊○○明知自己未取得合法
    醫師資格，不得執行醫療業務，乙○○及丁○○亦明知戊○○未具有合法醫師資
    格，竟基於幫助戊○○從事醫療業務之犯意，由丁○○於八十八年二月間，介紹
    丙○○予戊○○做俗稱「小針美容」之隆乳治療，並提供其高雄市三民區○○○
    路一四九號住處，供戊○○為丙○○隆乳治療之場所，而由乙○○分別於八十八
    年二月二十八日、同年三月七日及同年三月十四日，三次由台中駕車搭載戊○○
    至前開處所，由戊○○以藥劑注射丙○○雙乳，進行隆乳治療，費用共計新台幣
    （下同）十五萬元。嗣於八十八年三月十八日，丙○○因呼吸急迫，前往高雄醫
    學院附設中和紀念醫院急診，始發現其雙側乳房有腫塊（傷害部份業經撤回）。
二、案經高雄市政府警察局三民第一分局移送台灣高雄地方法院檢察署檢察官偵查起
    訴。
    理  由
一、訊據上訴人即被告戊○○固坦承有於右揭時、地分別為被害人丙○○為胸部美容
    之行為，被告乙○○坦承有於右揭時間分別自台中搭載被告戊○○至上開處所，
    而被告丁○○亦供承有於八十八年二月間介紹被害人丙○○予被告戊○○為胸部
    美容行為，並提供上開處所之事實不諱，惟均矢口否認有何違反醫師法犯行，被
    告戊○○辯稱：我係帶小孩至墾丁遊玩，及帶母親回台東時，順道為丙○○美容
    ，且僅以徒手推拿或以乳房按摩器為丙○○胸部按摩，並無注射任何藥劑之行為
    ，丙○○雙乳之硬塊可能係因按摩過久淤血所致，我並無對她作醫療行為云云，
    被告乙○○辯稱：我係與戊○○帶小孩至墾丁遊玩，及帶戊○○之母回台東時，
    順便載戊○○南下美容，且均於樓下陪小孩而不在場云云，被告丁○○則辯稱：
    我僅交予戊○○之電話予丙○○，由丙○○自己與戊○○連絡，又因丙○○不願
    在其他地方作美容，始由我無償借用處所予戊○○與丙○○為胸部按摩增大之行
    為，作美容時我雖在家，但均不在現場，且並不知戊○○無合法醫師資格云云。
二、惟查：
（一）右揭事實，業據被害人丙○○於警訊時指稱：「我因經常至葛萊美女子三溫暖
      洗澡認識該處之油壓師丁○○，經她一再鼓吹叫我做小針美容，並且還帶她妹
      妹來給我看，說她妹妹就是做小針美容，身體無後遺症，所以我才答應注射，
      我被注射何種藥物我並不知道，但戊○○告訴我所注射的是膠原蛋白」「我是
      於八十八年二月二十八日、同年三月七日及同年三月十四日共三天，在高雄市
      三民區○○○路一四九號丁○○家中，被乙○○及戊○○輪留用針筒注射我的
      雙乳，每次注射左右胸部各三針，她們每次給我注射都向我收取五萬元，總共
      三次十五萬元」「我於八十八年三月十四日最後一次注射後，當晚就出現身體
      不適，有心悸、手腳冰冷、顫抖之情形，即打電話問他們，戊○○亦告訴我那
      是短期現象，過一陣子就好了，並寄一次口服中藥給我吃，但我發現情形並未
      改善，就於八十八年三月十八日前往高雄醫學院掛急診」等語（見八十八年度
      核退字第九七號卷第四至五頁所附警訊筆錄），甚為詳盡，並提出高雄醫學院
      附設中和紀念醫院診斷證明書乙紙為證。
（二）被告戊○○雖辯稱：其僅徒手推拿及以乳房按摩器為丙○○胸部按摩，並無注
      射任何藥劑，丙○○雙乳之硬塊可能因按摩過久淤血所致云云，並提出乳房按
      摩器照片二張為證。惟經原審隔離訊問結果，被告戊○○係供稱：按摩器是我
      自台中帶下並獨自搬上樓，乙○○沒有幫忙搬，僅在樓下而已等語（見原審卷
      第八十五頁背面），被告丁○○卻供稱：「戊○○三次前來為丙○○為美容時
      ，我都在家，但不在現場，當時都是戊○○獨自上樓，只見戊○○來時都只背
      一女生攜帶之小袋子，沒有其他東西」等語（見原審卷第八十五頁），而被告
      乙○○則供稱：「我三次至丁○○住處，只幫忙把工具箱拿上樓，就下樓了，
      記得每次都帶三個小孩等語（見原審卷第八十六頁）；經核上開被告等供述可
      知，就是否有攜帶及如何搬運上開乳房按摩器上樓，被告等之供述相互矛盾，
      顯見被告戊○○並無攜帶及以所謂「乳房按摩器」為被害人丙○○為胸部按摩
      之事實。
（三）被告戊○○另辯稱：本件其三次南下，係為帶小孩至墾丁遊玩，及帶母親回台
      東時，順道為丙○○美容，而為丙○○所做之美容，其一個療程是十次，每次
      一千五百元，共做了三次療程，收費四千五百元，每次療程須費時約二、三個
      小時，因考慮時間問題，所以教其自己做，其他費用六千八百元，而其僅向徐
      佩真收取五千八百元，但此部分費用尚未收到云云，惟查被告戊○○係居住於
      台中，須分別南下十次為被害人丙○○在高雄做健胸按摩行為，每次僅賺取費
      用一千五百元，且被告乙○○及其小孩須等待約二、三個小時，審酌次數、所
      需時間、距離、交通及其所得利益，被告戊○○衡情應不致同意南下為丙○○
      為健胸按摩之服務。況被告丁○○於原審已供稱：因我在三溫暖從事美體業，
      也有做胸部按摩，係友人介紹說戊○○是同業，並告訴我戊○○做的不錯，始
      介紹予丙○○等語（見原審卷第八十四至五頁），是縱如被告戊○○僅為被害
      人丙○○為健胸按摩之服務，惟被告丁○○係從事美體業，亦有為胸部按摩之
      服務，衡情被告丁○○應係鼓吹被害人丙○○，使自己為其作胸部按摩以賺取
      佣金，何以將丙○○介紹於同業之被告戊○○之理；另被告丁○○於八十九年
      五月六日具狀陳稱：其均稱戊○○為陳醫師，不知其無合法醫師資格云云（見
      原審卷第三十八頁），則被告丁○○既稱被告戊○○為陳醫師，何以係介紹被
      害人丙○○為健胸之服務而非為隆乳之治療？被告丁○○事後亦稱其明知被告
      戊○○與其係同業，已如前述，何以稱其不知被告戊○○並無合法醫師資格？
      從而，被告戊○○係為被害人丙○○為所謂「小針美容」之隆乳治療，並非僅
      為其健胸之按摩，且被告丁○○亦知被告戊○○為其同業，並無合法之醫師資
      格之事實，亦堪認定。
（四）參以被告戊○○及乙○○與被害人丙○○就本件和解之金額高達一百萬元，此
      為被告戊○○及乙○○所不否認，並有和解書乙紙在卷足憑，雖被告戊○○辯
      稱：係因其前有違反醫師法案件正在緩刑中，且為丙○○脅迫下，始為本件之
      和解，又本件和解係先以電話確定和解金額後，將支票及和解書託人南下交予
      丙○○云云，惟本件和解書上有雙方各別之律師為見證人，且係先以電話確定
      和解金額，是如被告戊○○及乙○○係受脅迫始為和解，則其等即有充足之時
      間並可委由律師為妥適之處理，何以並未報警處理，即由其及委任律師簽署後
      ，將支票及和解書交予被害人丙○○？且被告戊○○如僅為被害人丙○○為健
      胸按摩之服務，無任何違法情事，並僅收取費用四千五百元，縱其前有違反醫
      師法並在緩刑期內，豈會願以高達一百萬元之數額與被害人丙○○達成和解？
      由此益徵被告戊○○係以藥劑注射丙○○雙乳，進行隆乳治療，而非僅為健胸
      按摩服務。
（五）又被告等於原審及本院審理時均供陳：僅由被告戊○○為丙○○為美容之行為
      ，乙○○係在樓下等待等語，且無任何證據足證被告乙○○確有為被害人徐佩
      真為隆乳手術，然被告乙○○既與被告戊○○係為同居之人，應知被告戊○○
      並無合法醫師資格，且如上所述，被告乙○○應知被告戊○○係南下為被害人
      丙○○為隆乳手術。從而，被告乙○○顯係基於幫助之意思，搭載被告戊○○
      南下從事醫療業務，亦堪認定。
（六）綜上所述，被告戊○○明知自己未取得合法醫師資格，不得執行醫療業務，竟
      仍於右揭時、地，為被害人丙○○為隆乳之治療，而以藥劑注射丙○○雙乳，
      被告乙○○及丁○○亦明知戊○○未具有合法醫師資格，基於幫助戊○○從事
      醫療業務之犯意，由被告丁○○介紹並提供其住處，以供被告戊○○為被害人
      丙○○為隆乳治療，且由被告乙○○搭載被告戊○○南下，又被告戊○○及乙○○均不具醫師資格，有高雄市政府衛生局八十九年二月十七日八九高市衛三
      字第五四九九號函附卷足憑。從而，本件事證已臻明確，被告戊○○等三人之
      犯行均堪認定。
二、按被告戊○○未取得合法醫師資格，自不得擅自執行醫療業務，竟以藥劑注射被
    害人丙○○雙乳，進行俗稱「小針美容」之隆乳治療行為，核被告戊○○所為，
    係犯醫師法第二十八條第一項前段之罪。而被告乙○○及丁○○亦明知被告戊○○未具有合法醫師資格，竟基於幫助之犯意，幫助被告戊○○非法從事醫療業務
    ，核被告乙○○及丁○○，係犯醫師法第二十八條第一項前段之幫助犯，應均依
    刑法第三十條第二項規定，按正犯之刑減輕之。次按醫師法第二十八條第二項規
    定，係指未取得合法醫師資格之行為人，擅自執行醫療業務之基本犯罪行為時，
    若因而致受其醫療之人發生原所不預期但得預見之傷害或死亡之加重結果犯者，
    應依刑法相關條文（本件為刑法第二百七十七條第一項傷害罪）之刑度加重其刑
    ，然本件傷害部份，業據被害人丙○○於偵查時具狀撤回告訴，有八十八年十一
    月十九日刑事撤回告訴狀乙紙在卷可參，是甲訴人並請依醫師法第二十八條第二
    項規定加重其刑，尚有誤會。又被告乙○○曾於八十四年間因業務侵占罪，經台
    灣台中地方法院判處有期徒期七月確定，於八十六年六月二日執行完畢，有台灣
    高等法院被告全國前案紀錄表可按，其於有期徒刑執行完畢後五年以內再犯有期
    徒刑以上之罪，為累犯，應依法加重其刑，前述刑之加重、減輕，並依刑法第七
    十一條第一項規定先加後減之。
三、原審因而適用醫師法第二十八條第一項前段，刑法第十一條前段、第三十條、第
    四十七條、第七十四條第一款之規定，並審酌被告戊○○為貪圖不法之利益，非
    法從事上揭醫療行為，危及他人身體、生命安全，破壞政府對於專業資格頒授與
    認定，危害情節不淺，並造成被害人丙○○之受有如上之傷害，被告乙○○及丁○○係基於幫助之意思，並無實際從事醫療行為，犯行較輕，被告丁○○之素行
    尚佳，且被告戊○○及乙○○事後並與被害人丙○○達成民事和解，及被告等犯
    後避重就輕、猶飾犯行等一切情狀，分別量處被告戊○○有期徒刑一年四月、被
    告乙○○有期徒刑十月、被告丁○○有期徒刑八月。又以被告丁○○前未曾受有
    期徒刑以上刑之宣告，此有台灣高等法院被告全國前案紀錄表可查，因一時失慮
    ，偶罹刑典，經此偵審程序及刑之宣告後，應知警惕，而無再犯之虞，認以暫不
    執行所宣告之刑為適當，併予宣告緩刑四年，以啟自新。其認事用法，均無不合
    ，量刑亦屬適當，被告戊○○等三人上訴意旨，否認犯罪，一致指摘原判決不當
    ，並無理由，應予駁回。
據上論結，應依刑事訴訟法第三百六十八條，判決如主文。
本案經檢察官陳惠珠到庭執行職務。
中      華      民      國    九十    年      四      月    二十七    日
                              臺灣高等法院高雄分院刑事第七庭
                           審判長法官  王光照
                                        法官  黃仁松
                                        法官  黃憲文
右正本證明與原本無異。
不得上訴。
                                      書記官  黃玉珠
中    華    民    國      九十      年       四       月    三 十     日
附錄：本判決論罪科刑法條：
醫師法第二十八條第一項：
  未取得合法醫師資格，擅自執行醫療業務者，處一年以上三年以下有期徒刑，得併
  科新臺幣三萬元以上十五萬元以下罰金，其所使用之藥械沒收之。
                                                                        Ｆ


司法院資訊處製作；財團法人民間司法改革基金會備份。
